【裁判字號】    98,上易,1687
【裁判日期】    990331
【裁判案由】    詐欺
【裁判全文】
臺灣高等法院臺中分院刑事判決        98年度上易字第1687號
上  訴  人
即  被  告  乙○○原名李冠億.
上列上訴人即被告因詐欺案件，不服臺灣臺中地方法院98年度易
字第1002號中華民國98年10月1日第一審判決（起訴案號：臺灣
臺中地方法院檢察署98年度偵緝字第21號），提起上訴，本院判
決如下：
    主  文
原判決撤銷。
本件免訴。
    理  由
一、本件公訴意旨略以：被告乙○○（原名李冠億）係宏全工程
    股份有限公司（下簡稱宏全公司）之實際負責人，明知其自
    民國95年起，即陷於無清償能力之狀態，竟於95年6月間，
    開立「李冠億」、或其不知情之子「李佳儒」、「宏全公司
    李佳儒」、「宏全公司李佳勳」為發票人之支票，向鋊鑫實
    業有限公司（下簡稱鋊鑫公司）負責人董宏祥換票，致使董
    宏祥陷於錯誤，先後委託廖顯銘開立以鋊鑫公司為發票人、
    付款人為新竹商業銀行臺中分行帳號0000000000號之支票13
    張，交付被告。被告換得上開支票後，明知其不可能使支票
    兌現，仍於95年9月間，基於意圖為自己不法所有之犯意，
    持其中支票號碼AA0000000號、金額新臺幣（下同）84萬145
    0元、發票日期95年12月（應為9月）10日之支票1張，及以
    有陞有限公司（下簡稱有陞公司）、蕭洪連好為發票人、付
    款人為上海商業儲蓄銀行中港分行帳號0000000號、支票號
    碼TCA0000000號、金額63萬3800元、發票日期95年11月10日
    之支票1張，利用不知情之林裕德（原萬泰商業銀行臺中分
    行企業放款副理），向丙○○週轉借貸，丙○○於95年9月8
    日，將票面金額合計147萬5250元預扣利息後之127萬5420元
    ，存入林裕德之妻黃秀虹在慶豐商業銀行臺中分行帳號0000
    0000000000號帳戶後，再由林裕德轉交給被告。嗣上開支票
    經丙○○屆期提示，因存款不足或拒絕往來而遭退票，丙○
    ○追討無著，始知受騙。因認被告涉犯刑法第339條第1項之
    詐欺取財罪嫌云云。
二、按案件曾經判決確定者，應諭知免訴之判決。刑事訴訟法第
    302條第1款定有明文。
三、經查：
(一)、被告於95年9月間某日持「發票人：鋊鑫公司、發票日：95
    年9月10日、付款人：新竹商業銀行臺中分行、號碼：AA000
    0000號、金額：84萬1450元」及「發票人：有陞公司及蕭洪
    連好、發票日：95年11月10日、付款人：上海商業儲蓄銀行
    中港分行、號碼：TCA0000000號、金額：63萬3800元」支票
    2張，利用不知情之林裕德向丙○○週轉借貸，丙○○於95
    年9月8日，將票面金額合計147萬5250元預扣利息後之127萬
    5420元，存入林裕德之妻黃秀虹在慶豐商業銀行臺中分行帳
    號00000000000000號帳戶後，再由林裕德轉交給被告，嗣前
    揭2張支票經丙○○屆期提示，因存款不足或拒絕往來而遭
    退票等情，業經被告自白不諱，核與證人丙○○、林裕德於
    原審審理中證述之情節相符，並有該2張支票影本及證人丙
    ○○匯127萬5420元之存款憑條在卷可稽（參第778號偵卷第
    9-10頁），而堪認定。（以下稱此為本案）。
(二)、被告曾因【明知自95年起，即陷於無清償能力，竟基於意圖
    為自己不法所有之犯意，於95年6月間，基於意圖為自己不
    法所有之概括犯意，向鋊鑫公司負責人董宏祥佯稱：其欲施
    作政府工程及開立信用狀向銀行貸款，保證穩賺不賠，但因
    需客票向銀行票貼週轉，故請鋊鑫公司借票供其使用，其必
    使鋊鑫公司支票如期兌現，並願另交付乙○○及其子、宏全
    公司之支票以為擔保等語，連續開立如附表所示之「李冠億
    」及不知情之子「宏全公司李佳儒」、「李佳儒」、「宏全
    公司李佳勳」為發票人之支票15張，金額計1153萬581元（
    發票日、票號、金額、發票人、付款人，詳如附表所示），
    致使鋊鑫公司負責人董宏祥陷於錯誤，先後委託廖顯銘開立
    以鋊鑫公司為發票人、付款人為新竹商業銀行臺中分行帳號
    0000000000號之支票13張，交付乙○○。詎乙○○分持上開
    支票向他人週轉借貸，換得現金後，未依約將票款匯入前開
    支票存款帳戶內。嗣因上開乙○○簽發之支票，經鋊鑫公司
    屆期提示，均因存款不足或拒絕往來而遭退票，鋊鑫公司追
    討無著，始知受騙】之事實，經本院97年度上易字第845號
    案認係犯刑法第339條第1項之詐欺取財罪，於97年9月16日
    判處有期徒刑1年，減為有期徒刑6月確定。此經本院調取該
    案卷核閱明確，並有該案判決及臺灣高等法院被告前案紀錄
    表在卷可佐。（以下稱此案為甲案）。
(三)、票據之價值在於可依其票面金額予以提示兌領藉以獲得現金
    ，而非其紙張本身，是以被告以詐術向鋊鑫公司負責人董宏
    祥騙得該13張支票，其用意無非是要利用該13張支票週轉現
    金，被告取得該13張支票後，亦確分持向他人週轉借貸，換
    得現金，此為甲案判決被告有罪所認定之事實。又在票據上
    簽名者，依票上所載文義負責，支票發票人應照支票文義擔
    保支票之支付，票據法第5條第1項、第126條分別定有明文
    。是以雖然證人廖顯銘於甲案在檢察官偵訊中證稱：「（問
    ：乙○○之前借款、還款的方式？）鋊鑫方面乙○○開票來
    押，他們開前2、3天的票，我們提示後再把錢領出，存到鋊
    鑫帳戶讓票可以兌現。」等語（參第189號偵續卷第51頁筆
    錄），亦即必須被告開給鋊鑫公司的票有兌現，被告從鋊鑫
    公司所取得之支票才可能兌現，惟此乃被告與鋊鑫公司負責
    人內部之約定，鋊鑫公司究非能因此而免除其為發票人之票
    據責任，此亦所以鋊鑫公司可據以訴追被告詐欺之理由。今
    被告欲取得客票持向他人週轉借貸之不法所有意圖，既於向
    鋊鑫公司詐取13張支票時即已顯現，則其嗣持該些詐得之支
    票向他人週轉現金，乃其原不法所有意圖之實現而已，非能
    因此而割裂為兩個或以上之詐欺犯意，至於最後客票無法兌
    現，則係發票人未於帳戶內存入足夠之款項以供兌領所致，
    此雖係被告未遵守約定先讓其所開立之支票兌現所造成之連
    鎖反應，然被告此行為已在甲案中經究責，本案自不能再予
    非難。
(四)、綜上，本案係被告同時持其在甲案中所騙取之13張支票中之
    1張連同有陞公司之前揭支票1張，利用林裕德向丙○○借款
    ，依前揭說明，本案即為甲案實現不法所有意圖之行為，為
    甲案之一部分，與甲案屬同一案件。而甲案既經判決確定，
    依前揭法條規定，本案自應為免訴之判決。原審未予詳細勾
    稽，遽對被告為論罪科刑之判決，顯有未合，被告上訴指摘
    原審判決不當，為有理由，故應由本院將原審判決撤銷改判
    ，而為本件免訴之諭知。
據上論斷，應依刑事訴訟法第369條第1項前段、第364條、第302
條第1款，判決如主文。
本案經檢察官甲○○到庭執行職務。
中    華    民    國    99    年    3     月    31    日
            刑事第七庭    審判長法  官  林  榮  龍
                                法  官  張  惠  立
                                法  官  李  秋  娟
以上正本證明與原本無異。
不得上訴。
                                書記官  詹  錫  朋
中    華    民    國    99    年    3     月    31    日

司法院資訊處製作；財團法人民間司法改革基金會備份。
